臺灣嘉義地方法院刑事判決　　　　　 100年度交簡上字第41號
上　訴　人
即　被　告　蔡勝文
上列上訴人即被告因過失傷害案件，不服本院嘉義簡易庭中華民
國100年4月29日100年度朴交簡字第69號第一審判決（聲請簡易
判決處刑書案號：臺灣嘉義地方法院檢察署100年度調偵字第15
號），提起上訴，本院管轄之第二審合議庭判決如下：
    主  文
上訴駁回。
蔡勝文緩刑貳年。
    犯罪事實
一、蔡勝文於民國99年4月17日上午，駕駛車牌號碼5261-ET號自
    用小客車沿嘉義縣東石鄉溪下村嘉9 線由北往南方向行駛，
    於同日上午11時23分途經嘉義縣東石鄉○○村○○○道路與
    嘉9線道路交岔路口時，原應注意嘉9線道路上設有閃光黃燈
    ，表示「警告」，車輛應減速接近，注意安全，小心通過，
    而當時係日間有自然光線，天氣晴朗，柏油道路路面乾燥、
    無缺陷、無障礙物，視距良好，別無其他不能注意之情事，
    竟疏於注意，貿然駛入上開交岔路口。適黃美清駕駛車牌號
    碼8312 -DY號自用小客車沿嘉義縣東石鄉○○村○○○道路
    由西向東行駛，亦疏未注意該產業道路上設有閃光紅燈，表
    示「停車再開」，車輛應減速接近，先停止於交叉路口前，
    讓幹道車優先通行後認為安全時，方得續行，即貿然進入上
    開交岔路口。上開2 車因而發生碰撞，黃美清因而有頭部挫
    傷、胸部挫傷、左側肩部挫傷之傷害。
二、案經蔡勝文訴由嘉義縣警察局朴子分局報告臺灣嘉義地方法
    院檢察署檢察官偵查後聲請簡易判決處刑。
    理  由
一、按被告以外之人於審判外之陳述，雖不符刑事訴訟法第159
    條之1至第159條之4之規定，而經當事人於審判程序同意作
    為證據，法院審酌該言詞陳述或書面陳述作成時之情況，認
    為適當者，亦得為證據。當事人、代理人或辯護人於法院調
    查證據時，知有第159條第1項不得為證據之情形，而未於言
    詞辯論終結前聲明異議者，視為有前項之同意，此觀刑事訴
    訟法第159條之5規定甚明。查被告於言詞辯論終結前，對於
    卷附各傳聞證據之證據能力，均未聲明異議。本院審酌卷附
    言詞陳述及書面陳述作成時之情況，尚無違法不當，與本案
    待證事實間復具有相當之關聯性，且經本院於審理時逐一提
    示予被告表示意見，無礙於被告之彈劾詰問權，而認上開證
    據資料合於刑事訴訟法第159條之5規定，因而均具證據能力
    ，合先敘明。
二、上揭事實，業據被告於本院審理時坦承不諱，核與證人即告
    訴人黃美清於警詢時之證述相符，復有道路交通事故現場圖
    、道路交通事故調查報告表(一)、(二)、告訴人黃美清所出
    具之嘉義長庚紀念醫院診斷證明書、臺灣省嘉雲區行車事故
    鑑定委員會100年7 月26日嘉雲鑑0000000字第1005802612號
    函文暨鑑定意見書等各1 份，及事故現場照片13張在卷可佐
    ，故被告確有於前揭時、地駕駛上開自小客車行經閃光黃燈
    號誌交岔路口與告訴人所駕駛自小客車行經閃光紅燈之交岔
    路口發生交叉撞擊之車禍事故，並致告訴人受有前揭傷害。
    又就上開道路交通事故現場圖及事故現場照片觀之，事故現
    場留有被告所駕駛前揭自小客車之煞車痕，左、右輪煞車痕
    各為7.3與3.7公尺，且被告前揭車輛撞及告訴人上開自小客
    車後，告訴人自小客車以順時鐘方向旋轉180 度，至被告之
    自小客車於撞擊後則由西北往東南方向，於左、右車輪各留
    有11公尺及13公尺之滑痕，顯見被告上開自小客車雖撞及告
    訴人自小客車猶未能停止前行，仍繼續由西北往東南方向向
    前滑行至少11公尺後，方才停止，復參以被告於警詢時除坦
    承其自小客車於現場留有前揭滑痕外，並供稱其自小客車當
    時時速約為40至50公里等語(見警卷第8頁) ，足認被告駕駛
    自小客車行經上開交岔路口並未減速接近，要無疑義。
三、按汽車行駛至交岔路口，其行進、轉彎，應遵守燈光號誌或
    交通警察之指示；而幹道應設置閃光黃燈，支道應設置閃光
    紅燈，若遇閃光黃燈表示「警告」，車輛應減速接近，注意
    安全，小心通過；若遇閃光紅燈則表示「停車再開」，車輛
    應減速接近，先停止於交岔路口前，讓幹道車優先通行後認
    為安全時，方得續行，道路交通安全規則第102 條及道路交
    通標誌標線號誌設置規則第244條第1項第4 款、第211條第1
    項第1款、第2款分別有明文。查被告蔡勝文、黃美清曾考領
    合格普通小客車駕駛執照，有證號查詢汽車駕駛人電腦查詢
    表2 紙在卷可憑，被告及告訴人對上開規定，自不得諉為不
    知。況依當時天候晴、路面乾燥、無缺陷、無障礙物、視距
    良好，此有前開道路交通事故調查報告表1 份在卷足參，並
    無其他不能注意之情事，渠等2 人竟疏未注意意上開規定，
    因而肇事，致告訴人受有上述之傷害，足見被告及告訴人於
    本件事故，均有過失灼然明甚，且因被告本得優先通行，故
    其為肇事次因，告訴人為肇事主因。本件經送臺灣省嘉雲區
    行車事故鑑定委員會鑑定，其結果為「一、黃美清駕駛自小
    客車(駕駛執照吊扣中)，行經閃光紅燈號誌交岔路口，支線
    道車未暫停讓幹線道車先行，為肇事主因。二、蔡勝文駕駛
    自小客車，行經閃光黃燈號誌交岔路口，未減速接近，小心
    通過，為肇事次因。」，有前揭鑑定意見書附本院卷可稽，
    鑑定結果亦同本院上開認定。又告訴人因本件車禍而受傷，
    已如前述，其與被告之過失行為間顯有相當因果關係，從而
    ，本案事證明確，被告犯行即堪認定。
四、核被告所為，係犯刑法第284條第1項前段之過失傷害人罪。
    又嘉義縣警察局朴子分局員警李金富，雖填載道路交通事故
    肇事人自首情形紀錄表，表示報案人或勤指中心轉來資料未
    報明肇事人姓名，處理人員前往現場處理時，肇事人即被告
    蔡勝文在場，並當場承認為肇事人云云，惟依被告蔡勝文之
    警詢筆錄所載，其自稱車禍發生後，其隨即昏迷，不清楚肇
    事後如何處置，亦不清楚報案經過等語在卷，經原審以電話
    詢問員警李金富其答稱，我接獲通報到現場時蔡勝文人已被
    送上救護車，我沒有看到蔡勝文有無昏迷，所以不知道被告
    蔡勝文當時是不是昏迷狀態，本件報案並不是蔡勝文報案的
    ，是蔡勝文先行離開酒宴場所，其親友隨後離開看到蔡勝文
    車子發生車禍報案，是蔡勝文的親友告知我說此輛車子是蔡
    勝文所駕駛的車子，但其親友沒有親眼目擊到車禍發生經過
    等語，有被告蔡勝文之警詢筆錄及卷附本院電話紀錄表可考
    ，是蔡勝文既於車禍發生後即已昏迷不醒人事，且於警員到
    場前即已搭乘救護車離開現場，自不可能有員警所載在場，
    並當場承認為肇事人之情事，警員李金富所製作之被告蔡勝
    文肇事人自首情形紀錄表顯與事實不符，而其親友既已在事
    故現場先告知警員李金富肇事人為被告蔡勝文，則在被告蔡
    勝文嗣後承認其為肇事人前，處理員警早已查知犯人為何人
    ，被告蔡勝文不合於自首之情形，無從依刑法第62條前段規
    定減輕其刑，附此敘明。
五、原審以被告過失傷害人之罪證明確，因依刑法第284條第1項
    前段、第41條第1項前段，刑法施行法第1條之1第1 項、第2
    項前段規定，逕以簡易判決判處被告拘役30日，並諭知如易
    科罰金以新台幣1千元折算1日之標準；經核其認事用法均無
    違誤。被告上訴意旨陳明願意認罪，請求諭知緩刑宣告，其
    上訴為無理由，應予駁回。
六、末查被告前未曾受有期徒刑以上刑之宣告，有臺灣高等法院
    被告前案紀錄表附卷可查，其素行良好，犯後坦承犯行深表
    悔悟，堪認係因一時失慮致罹刑典，經此偵查審判程序，當
    知所警惕，信無再犯之虞，被告並與告訴人調解成立，獲告
    訴人原諒，業經告訴人於本院陳述明確，並有本院調解筆錄
    在卷可參，本院因認其所受宣告之刑，以暫不執行為適當，
    併予宣告緩刑2年，以啟自新。
據上論斷，應依刑事訴訟法第455條之1第1項、第3項、第368條
、第74條第第1款，判決如主文。
本案經檢察官邱美英到庭執行職務。
中    華    民    國    100    年    8    月    31    日
                刑事第五庭    審判長法  官  蔡廷宜
                                    法  官  傅曉瑄
                                    法  官  啟夫
上列正本證明與原本無異。
本件不得上訴。
中    華    民    國   100    年    8     月    31    日
                                    書記官  侯麗茹
附錄論罪科刑法條
刑法第284條第1項前段：
因過失傷害人者，處六月以下有期徒刑、拘役或五百元以下罰金
。